臺灣高雄地方法院刑事判決　　　　　 100年度交簡上字第63號
上　訴　人
即　被　告　陳吉雄
選任辯護人　黃振銘律師
上列上訴人即被告因業務過失致死案件，不服本院高雄簡易庭中
華民國100年2月24日100年度審交簡字第17號第一審簡易判決（
起訴案號：99年度偵字第12410號）提起上訴，本院管轄之第二
審合議庭依通常程序審理，自為第一審之判決，判決如下：
        主  文
原判決撤銷。
本件公訴不受理。
        理  由
壹、公訴意旨略以：陳吉雄以駕駛計程車為業，為從事駕駛業務
    之人，於民國99年3 月4日19時許，駕駛牌照號碼Z8─685號
    營業用小客車，至址設高雄市苓雅區○○○路2 號之國軍高
    雄總醫院門診大樓掛號中心入口處（下稱系爭入口處）讓乘
    客下車後，自系爭入口處，沿斜坡由北往南行駛至該斜坡與
    醫院院區道路交岔口前時，理應注意車前狀況，並隨時採取
    必要之安全措施，而依當時天候晴、日間自然光線、柏油路
    面乾燥無缺陷及無障礙物與視距良好等情，客觀上並無不能
    或難以注意之情事，竟疏未注意及此，不慎以其所駕駛之上
    開車輛左後側車身碰撞適行走至該處之來麗莉，致來麗莉受
    有胸部頓挫傷併左側肋骨骨折（第2至第8根）、左小腿脛骨
    及腓骨多處粉碎性骨折、頭部外傷併頭皮下血腫及腦震盪等
    傷害，經送醫急救後，於同年月7日11時5分許不治死亡。因
    認被告涉有刑法第276條第2項之業務過失致死罪嫌等語。
貳、按告訴乃論之罪，告訴人於第一審辯論終結前，得撤回其告
    訴；又告訴經撤回者，法院應諭知不受理之判決，刑事訴訟
    法第238條第1項、第303條第3款分別定有明文。次按檢察官
    依通常程序起訴，經被告自白犯罪，法院認為宜以簡易判決
    處刑者，得不經通常審判程序，逕以簡易判決處刑，惟審理
    過程中，經法院認為有第451條之1第4 項但書之情形者，應
    適用通常訴訟程序審判之，刑事訴訟法第449 條第2 項、第
    452條分別定有明文。
、經查：
一、按被告以外之人於審判外之言詞或書面陳述，除法律有規定
    者外，不得作為證據，刑事訴訟法第159條第1項定有明文；
    另按被告以外之人於審判外之陳述，雖不符前四條（即刑事
    訴訟法第159條之1至第159條之4）之規定，而經當事人於審
    判程序同意作為證據，法院審酌該言詞陳述或書面陳述作成
    時之情況，認為適當者，亦得為證據；當事人、代理人或辯
    護人於法院調查證據時，知有第159條第1項不得為證據之情
    形，而未於言詞辯論終結前聲明異議者，視為有前項之同意
    ，刑事訴訟法第159條之5第1 項定有明文。本案據以認定上
    訴人即被告陳吉雄犯罪事實存否之被告以外之人於審判外之
    言詞及書面陳述，雖屬傳聞證據，因上訴人即被告及辯護人
    於本院審理時，對於證據能力均表示無意見（詳本院交簡上
    卷第25頁倒數第7 行以下），且於本院調查證據時，知有第
    159條第1項不得為證據之情形，而未於言詞辯論終結前聲明
    異議，視為同意作為證據，本院審酌上開證據均係依法取得
    ，並無任何違背法律規定之情事，認為適當，依上揭刑事訴
    訟法第159條之5第1項規定，均有證據能力。
二、訊據上訴人即被告陳吉雄固不否認有於上開時、地駕駛營業
    用小客車與被害人來麗莉發生擦撞之事實，惟矢口否認有何
    業務過失致死之犯行，辯稱：案發當時係19時許，天色已經
    暗了，伊駕車才剛起步，車頭已經過斜坡稍微左轉一點時，
    就聽到「碰」一聲，被害人來麗莉撞到伊的車身左後側處，
    因為現場旁邊小花圃有種約莫一個人高的樹木阻擋視線，以
    致於伊沒有看到被害人從何處走來，無法注意車前狀況等語
    。辯護人亦為被告辯稱：被害人係因自行鬆脫充氣式石膏夾
    板，致深部靜脈血栓回留至肺動脈造成栓塞而死亡，與本件
    車禍發生所造成之傷害無關，而被害人在本件事故發生前已
    住院，醫生曾囑咐被害人家屬應24小時照護，被害人家屬並
    無遵從，任由被害人服用精神科藥物後，步態蹣跚、搖晃致
    撞擊被告所駕駛車輛，就被告當時駕駛之營業用小客車車頭
    及大部分車身已駛出斜坡觀之，被告視線不可能看到左後方
    之情形，實無從注意車前狀況等語。惟查：
  (一)被告於99年3月4日19時許，駕駛牌照號碼Z8─685號營業用
    小客車，至系爭入口處讓乘客下車後，沿斜坡由北往南行駛
    至該斜坡與醫院院區道路交岔口前時，其所駕駛之上開車輛
    左後側車身，與適行走至該處之被害人發生碰撞，致被害人
    受有胸部頓挫傷併左側肋骨骨折（第2至第8根）、左小腿脛
    骨及腓骨多處粉碎性骨折、頭部外傷併頭皮下血腫及腦震盪
    等傷害，經送醫救治後，於同年月7日11時5分許，因深部靜
    脈血栓回流至肺動脈造成栓塞而不治死亡等情，有臺灣高雄
    地方法院檢察署99年3 月11日及99年6 月3 日99年度甲字第
    0433號相驗屍體證明書、國軍高雄總醫院99年3 月7 日第05
    112號診斷證明書、道路交通事故現場圖、調查報告表（一
    ）、（二）、高雄市政府警察局交通大隊交通事故談話紀錄
    表、高雄市○○○○○道路交通事故肇事人自首情形紀錄表
    、照片黏貼紀錄表、高雄縣鳳山市（現改制為高雄市鳳山區
    ）第一戶政事務所99年3月17日鳳一戶字第0990001920 號函
    、法務部法醫研究所99年4 月20日99年度醫剖字第09911008
    21號解剖報告書、國軍高雄總醫院99年度5月10日醫雄企管
    字第0990002564號函各1份及相片數幀附卷可按（見警卷第
    6頁至第35頁，相驗卷第9頁至第14頁、第17至25、第39頁至
    45頁、第48頁、第51頁、第55頁至第57頁、第69頁，偵查卷
    第8至37頁），自堪予認定。另被告以駕駛計程車為業，為
    從事駕駛業務之人乙節，除據其供承在卷（見警卷第1 頁，
    本院交簡上卷第106頁倒數第4行以下）外，並有被告所領用
    之汽車駕駛執照1 紙在卷可憑（見警卷第37頁），亦足堪採
    信。
  (二)被告於99年3月8日檢察官相驗時自承案發當時並無車輛或障
    礙物阻擋其視線等語（見相驗卷第28頁背面第2至4行），另
    於本院審理中改稱現場小花圃有種約莫一個人高的樹，因此
    沒看到被害人等語（見本院交簡上卷第109頁倒數第11 行以
    下），惟稽之現場照片，該處花圃內並無如被告所辯稱之足
    以阻擋視線之樹木存在，有卷附相片數幀可參（見警卷第18
    至29頁，相驗卷第39至45頁），顯見現場並無如被告所供稱
    樹木，是被告翻異前詞，前後供述不一，所辯視線遭阻擋以
    致無從注意車前狀況乙節，要屬無稽，不足採信。又被告當
    時係載送客人至系爭入口處讓乘客下車後，沿該處斜坡由北
    往南行駛至斜坡與醫院院區道路加岔口前時，依被告處於汽
    車駕駛座之位置，駕駛車輛沿斜坡行至下端與院區道路交岔
    口處時，該處花圃並無足以阻擋被告視線之植物，已業如前
    述，縱被害人當時係由東向西行走，依被告由北往南之行駛
    方向，依其動態之視野而言，在視線未遭阻擋之情狀下，斷
    無何不能注意車前狀況之情形，另矧之證人黃文章於相驗時
    證述被害人當時係以行走之方式行經該路段等語（見相驗卷
    第29頁倒數第5 行），及被告供稱當時才剛起步，車速約為
    0.5公里/小時等語（見本院交簡上卷第107頁倒數第8行以下
    ），益徵被告在駛離該處斜坡時有充裕之時間注意行走中之
    被害人，以避免本件事故之發生，則無論被害人是否因服用
    藥物而步履搖晃，亦無何能使被告無從注意車前狀況之情，
    且高雄市政府交通局車輛行車事故鑑定委員會亦認被告未注
    意車前狀況為本件肇事原因，同本院之認定，有該委員會99
    年7月27日高市車鑑字第0990003017號函1紙在卷足徵（見偵
    查卷第48頁），是辯護人為被告所辯被害人服用藥物後，步
    態搖晃致撞擊被告所駕駛車輛，就當時車頭及大部分車身已
    駛出斜坡觀之，被告視線不可能看到左後方之情形，根本無
    從注意車前狀況等情，亦難採信。至被告另辯稱當時天色昏
    暗、視線不良乙情，觀諸其於由處理警員製作談話筆錄時，
    自承當時光線係「有照明」及視線「良好」等語，有高雄市
    政府警察局交通警察大隊交通事故談話紀錄表1份附卷可稽
    （見警卷第12頁及背面），又證人黃文章於本院審理中到庭
    證稱當時被告有開汽車大燈等語（見本院交簡上卷第78頁）
    ，益徵當時天色雖逐漸昏暗，惟被告汽車車燈已開啟，可供
    其視線之足夠照明，是被告此部分所辯，亦委無足採。
  (三)按刑法上之過失，其過失行為與結果間，在客觀上有相當因
    果關係始得成立。所謂相當因果關係，係指依經驗法則，綜
    合行為當時所存在之一切事實，為客觀之事後審查，認為在
    一般情形下，有此環境、有此行為之同一條件，均可發生同
    一之結果者，則該條件即為發生結果之相當條件，行為與結
    果即有相當之因果關係。反之，若在一般情形下，有此同一
    條件存在，而依客觀之審查，認為不必皆發生此結果者，則
    該條件與結果不相當，不過為偶然之事實而已，其行為與結
    果間即無相當因果關係。又傷害致人於死罪，以傷害行為與
    死亡結果之間有因果關係，為其成立要件。受傷後因疾病死
    亡，是否有因果關係，應視其疾病是否因傷害所引起而定，
    如係因傷致病，因病致死，則傷害行為與死亡之結果即有因
    果關係；倘被害人所受傷害，原不足引起死亡之結果，嗣因
    另有與傷害無關之其他疾病，或其他偶然獨立原因之介入，
    始發生死亡之結果時，即不能謂有因果關係（最高法院21年
    上字第2009號、24年上字第471 號、29年非字第52號判例參
    照）。查被害人因本件事故所受前揭傷害，就一般客觀通常
    情形下，要難認屬必然生被害人死亡之結果，又證人即告訴
    人來麗紅於偵查中證稱被害人於車禍後住院期間，精神很好
    等語（見偵查卷第43頁），另觀之國軍高雄總醫院護理紀錄
    亦載有被害人於住院期間有吵鬧、想下床活動、大吼大叫及
    說話有力大聲等現象，有卷附該國軍高雄總醫院護理紀錄1
    份在卷可稽（見偵查卷第34至37頁），顯見被害人於本件車
    禍發生後，生命跡象並無減弱現象，亦可證被害人因本件事
    故所受之傷害並未達致死之程度，且法務部法醫研究所99年
    4月20日（99）醫鑑字第0991100934號鑑定報告書載明：「
    前述死者車禍所造成相關外傷，未達致死程度，非致死原因
    ......研判死亡機轉疑為下肢骨折以充氣式石膏夾板固定一
    段時間後，因外部壓迫血液流速降低，產生深部靜脈血栓，
    在死者自行鬆動充氣式夾板時，致血栓脫離原來發生位置，
    回流至肺動脈造成栓塞而猝死。」等語，有該鑑定報告1份
    附卷可憑（見相驗卷第58至63頁），亦同本院之認定，是被
    害人日後之死亡結果與本件車禍所造成之傷害間，尚難認有
    相當因果關係。
  (四)次按駕駛人駕駛汽車應注意車前狀況，並隨時採取必要之安
    全措施，道路交通安全規則第94條第3 項定有明文。被告於
    前揭時、地駕車本應注意上揭規定，且依當時天候晴、日間
    自然有光線、柏油路面乾燥無缺陷及無障礙物與視距良好等
    情，客觀上並無不能或難以注意之情事已如上述，竟疏未警
    戒車前人車動態，採取適當之安全措施，致肇車禍使被害人
    因之受有上揭傷害，其有過失，甚為明顯。而被害人所受傷
    害與被告之行為間誠有相當因果關係。
  (五)從而，由前述證人之證詞、相關書證及鑑定意見書等證據，
    應認本件被害人之所以死亡，主要係因被害人自行鬆動充氣
    式夾板時，致血栓脫離原來發生位置，回流至肺動脈造成栓
    塞而猝死，雖被害人係因本件事故發生造成之骨折傷害，就
    醫後裝置固定下肢骨折之充氣式石膏夾板在被害人左小腿，
    然本件事故所造成之傷害與被害人之死亡結果間，尚難認有
    相當因果關係，已業如前述，顯見被告上開所為，即不該當
    刑法上業務過失致死罪之犯行。
三、核被告所為，應係犯刑法第284條第2項之業務過失傷害罪。
    本件檢察官雖起訴認被告應構成業務過失致死罪，然被告既
    經本院審理認應構成業務過失傷害罪，本於基本之社會事實
    同一，本應予以變更起訴法條。然按刑事判決得就起訴之犯
    罪事實變更檢察官起訴所引應適用之法條者，以科刑或免刑
    判決為限，諭知被告無罪、免訴或不受理判決，自無變更起
    訴法條之可言，本件檢察官以業務過失致死罪起訴，則於判
    決理由欄敘明其理由逕依刑事訴訟法第303條第3款諭知不受
    理判決即可，原無適用同法第300 條之餘地，此有最高法院
    89年度台上字第3752號、95年度台上字第4636號判決意旨可
    資參酌。本件公訴意旨認被告係涉犯刑法第276條第2項之業
    務過失致死罪嫌雖有誤解，然本件應為公訴不受理之判決（
    理由詳後述伍之記載），依上開說明所示，自無庸引用刑事
    訴訟法第300條變更起訴法條之規定，亦併此敘明。
肆、復查本件經原審審理結果，認為被告自白犯罪且事證明確，
    逕以簡易判決處刑判處被告如原審簡易判決主文所示之刑，
    固非無據，惟經本院於100年6月21日當庭勘驗原審99年9 月
    27日準備程序錄音光碟，認被告於原審審理中並未自白犯罪
    ，有本院是日準備程序筆錄1 份附卷可證（見本院交簡上卷
    第49頁），則被告既未於原審自白犯罪，檢察官依通常程序
    起訴者，自不得逕以簡易判決處刑，原審不察，竟仍以簡易
    判決處刑程序審理，容有未洽，應由本院合議庭依刑事訴訟
    法第455條之1第3項之規定，準用同法第369條第1 項前段之
    規定，將原判決撤銷，依同法第452 條之規定，行通常程序
    為第一審判決（法院辦理刑事訴訟簡易程序案件應行注意事
    項第8、14點參照）。
伍、綜上所述，本件原審既有前開可議之處，應由本院合議庭將
    原判決撤銷，行通常程序為第一審判決，以維護被告之審級
    利益，已如上述，而本件被告所涉犯之刑法284條第2項之業
    務過失傷害罪，依同法第287 條規定，須告訴乃論，而告訴
    人來麗紅、楊宏彬業於第一審言詞辯論終結前即本院審理中
    ，聲請撤回其等之告訴，有本院100年8月16日、同年9 月20
    日審判筆錄各1份附卷可考（見本院交簡上卷第83頁、第111
    頁），依上開說明所示，本院自應為本件公訴不受理之判決
    。
據上論斷，應依刑事訴訟法第452 條、第455 條之1 第1 項、第
3 項、第369 條第1 項前段、第364 條、第303 條第3 款，判決
如主文。
本案經檢察官林英奇到庭執行職務。
中    華    民    國   100    年    10    月    4     日
                刑事第六庭審判長法  官  李璧君
                                法  官  曾鈴
                                法  官  李承曄
以上正本證明與原本無異。
如不服本判決應於收受判決後10日內向本院提出上訴書狀，並應
敘述具體理由。其未敘述上訴理由者，應於上訴期間屆滿後20日
內向本院補提理由書(均須按他造當事人之人數附繕本)「切勿逕
送上級法院」。
中    華    民    國   100    年    10    月    4     日
                                書記官  吳韻芳